臺灣臺北地方法院民事判決
111年度勞簡字第135號
原      告  徐作儀  

被      告  麗星台灣服務股份有限公司

法定代理人  JOHANSEN MICHAEL GEOFFREY


訴訟代理人  林鳳秋律師
複代理人    姚逸綺  
上列當事人間請求給付工資等事件，本院於民國111年8月8日言
詞辯論終結，判決如下：    
    主  文
一、被告應給付原告新臺幣壹拾萬肆仟零肆拾參元，及自民國一
    一一年四月二十六日起至清償日止，按年息百分之五計算之
    利息。
二、原告其餘之訴駁回。
三、訴訟費用（除減縮部分外）由被告負擔百分之九十四，餘由
    原告負擔。
四、本判決第一項得假執行。但被告如以新臺幣壹拾萬肆仟零肆
    拾參元為原告預供擔保，得免為假執行。
五、原告其餘假執行之聲請駁回。
    事實及理由
壹、程序方面：
    按訴狀送達後，原告不得將原訴變更或追加他訴，但擴張或
    減縮應受判決事項之聲明者，不在此限，民事訴訟法第255
    條第1項但書第3款定有明文。查原告起訴聲明第1項原為：
    被告應給付原告新臺幣（下同）11萬1,077元，及自民國111
    年3月1日起至清償日止，按年息5%計算之利息（見本院卷第
    9頁）。嗣於111年8月8日言詞辯論期日當庭變更聲明第1項
    為：被告應給付原告11萬437元，及自起訴狀繕本送達翌日
    起至清償日止，按年息5%計算之利息（見本院卷第225頁）
    ，經核原告所為變更屬減縮應受判決事項之聲明，揆諸前揭
    規定，應予准許。
貳、實體方面：
一、原告主張：原告自108年3月18日起受僱於被告，擔任行銷部
    副理人員，約定月薪於離職前6個月為每月新臺幣（下同）5
    萬2,000元（下稱系爭勞動契約），經被告於111年1月28日
    以勞動基準法（下稱勞基法）第11條第1、2款規定為由終止
    系爭勞動契約，最後工作日為111年1月28日。惟被告尚積欠
    原告預告期間工資3萬4,098元、資遣費7萬4,606元及特別休
    假未休工資1,733元未給付，爰依勞基法第16條第1項、第3
    項、第38條第4項、勞工退休金條例（下稱勞退條例）第12
    條第1項規定，請求被告給付11萬437元併計付法定遲延利息
    等語，並聲明：㈠被告應給付原告11萬437元，及自起訴狀繕
    本送達翌日起至清償日止，按年息5%計算之利息。㈡願供擔
    保，請准宣告假執行。
二、被告則以：若認被告應給付原告資遣費及預告期間工資，因
    原告任職期間自108年8月1日起至111年1月31日止，如正常
    出勤，資遣費之基數為1.25；再原告之出勤率為88%，其平
    均工資應以原告所列薪資乘以出席率為基礎；又原告任職期
    間未滿3年，預告期間應為20日，被告於111年1月28日通知
    原告終止系爭勞動契約，並已支付111年1月29日至同年月31
    日之薪資，縱認應給付20日預告工資，亦應以17日計算。再
    者，依原告之出勤狀況，應無特別休假未休之情事。另原告
    於任職期間有曠職情形，應予扣薪3萬7,440元，被告以此金
    額為抵銷抗辯等語，資為抗辯，並聲明：㈠原告之訴駁回。㈡
    若受不利判決，願供擔保，請准宣告免為假執行。
三、兩造不爭執事項：（見本院卷第227頁）
　  原告受僱於被告，約定月薪為5萬2,000元，被告嗣於111年1
    月28日以勞基法第11條第1、2款規定為由終止系爭勞動契約
    ，最後工作日為111年1月28日。
四、得心證之理由：
  ㈠被告與訴外人麗星旅行社股份有限公司（下稱麗星旅行社）
    是否為同一事業主體？
　⒈按勞工工作年資以服務同一事業者為限，但受同一雇主調 動
    之工作年資，應予併計，勞動基準法第57條定有明文。關於
    上開「同一事業」之判斷，不可拘泥於公司名稱及負責人形
    式上是否變更作認定，而應自勞動關係之從屬情形，及工 
    作地點、工資約定、工作型態等勞動條件，作實質之判斷。
    亦即，為保障勞工之基本勞動權，加強勞雇關係，促進社會
    與經濟發展，防止雇主以法人之法律上型態規避法規範，遂
    行其不法之目的，於計算勞工退休年資時，非不得將其受僱
    於「現雇主」法人之期間，及其受僱於與「現雇主」法人有
    「實體同一性」之「原雇主」法人之期間合併計算，庶符誠
    實及信用原則；又「原雇主」法人與另成立之他法人，縱在
    法律上之型態，名義上之主體形式未盡相同，但該他法人之
    財務管理、資金運用、營運方針、人事管理暨薪資給付等項
    ，如為「原雇主」法人所操控，該他法人之人格已「形骸化
    」而無自主權，二法人間之構成關係顯具有「實體同一性」
    者，均應包括在內，始不失該條款規範之真諦，庶幾與誠信
    原則無悖（最高法院100年度台上字第1016號、98年度台上
    字第652號判決意旨參照）。
　⒉原告主張：被告與麗星旅行社為實質同一事業，年資應合併
    計算等語（見本院卷第207頁），業據其提出勞工保險異動
    查詢、被告與麗星旅行社共同出具之函文、麗星旅行社函文
    為憑（見本院卷第211至219頁），並有麗星旅行社之股份有
    限公司變更登記表、董事會議事錄、董事會簽到簿、被告之
    股份有限公司變更登記表、董事會議事錄、董事會簽到簿可
    證（見本院卷第109至163頁）。
　⒊觀諸原告提出之勞工保險異動查詢（見本院卷第211頁），其
    自108年3月18日起至108年7月31日止投保單位為麗星旅行社
    ，自108年8月1日起至111年1月31日止投保單位為被告；又
    被告與麗星旅行社董監事所代表法人均為新加坡商Star Cru
    ise PTe Ltd乙節，有其等股份有限公司變更登記表可考（
    見本院卷第135頁、第162頁）；再審酌被告公司與麗星旅行
    社於108年7月29日共同出具之函文（見本院卷第213頁），
    其上記載：「TRANSFER（轉職）」、「We are pleased to 
    confirm your transfer from Gaming Marketing & Strate
    gy-Marketing & Partnerships in Star Cruises Travel S
    ervice Co.Ltd.to Gaming Marketing & Strategy-Marketi
    ng & Partnerships in Star Cruises Taiwan Service Co.
     Ltd. with effect from 01 August 2019. Your services
     with the Genting Hong Kong Group since 18 March 201
    9 shall be recognized as continuous service.（中譯：
    我們很高興告知妳，妳從麗星旅行社轉職至被告公司自108
    年8月1日起生效，妳從108年3月18日起在雲頂香港集團之服
    務會經認可為持續的服務）」等語，足見麗星旅行社與被告
    公司因同隸屬於雲頂香港集團，均同意原告任職之年資得合
    併計算。是原告主張：被告與麗星旅行社為實質同一事業，
    年資應合併計算等語，應為可採。
  ㈡就原告得請求之項目、金額分述如下：
  ⒈預告工資部分：
    按雇主依勞基法第11條或第13條但書規定終止勞動契約者，
    對於繼續工作1年以上3年未滿者，於20日前預告之。雇主未
    依前揭期間預告而終止契約者，應給付預告期間之工資，勞
    基法第16條第1項、第3項分別定有明文。經查，原告任職年
    資係自108年3月18日起至111年1月28日止，已如前述，任職
    期間為2年10月又11日，然被告於111年1月28日方告知原告
    於同日資遣，有被告公司終止僱傭通知書為據（見本院卷第
    11至13頁），未給與原告20日之預告期間，依勞基法第16條
    第3項規定，被告應給付原告20日之預告期間工資，然被告
    已給付原告111年1月全月工資，有當月薪資單影本可憑（見
    本院卷第65頁），扣除3日已給付工資後，被告仍應給付原
    告預告工資2萬9,467元（計算式：52,000元÷30日×17日＝29,
    467元，元以下四捨五入），是原告請求預告工資於2萬9,46
    7元之範圍內，為有理由，逾此部分，則為無理由。
　⒉資遣費部分：
  ⑴按勞工適用勞退條例之退休金制度者，適用本條例後之工作
    年資，於勞動契約依勞基法第11條、第13條但書、第14條及
    第20條或職業災害勞工保護法第23條、第24條規定終止時，
    其資遣費由雇主按其工作年資，每滿1年發給2分之1個月之
    平均工資，未滿1年者，以比例計給；最高以發給6個月平均
    工資為限，不適用勞基法第17條之規定，勞退條例第12條第
    1項定有明文。經查，被告前依勞基法第11條第1、2款規定
    終止系爭勞動契約，業如上述，則原告依上開規定請求被告
    給付資遣費，自屬有據。
  ⑵又原告任職起日為108年3月18日，至系爭勞動契約終止日即1
    11年1月29日止，其年資為2年10月又11日。而原告每月工資
    為5萬2,000元，是原告自111年1月29日系爭勞動契約終止時
    起算（該日不計入），往前回溯6個月即110年7月29日至111
    年1月28日之薪資合計為31萬2,000元（計算式：52,000元×6
    月=31萬2,000元），依據勞基法第2條第4款規定，除以該期
    間總日數184日，其平均工資應為每月5萬870元（計算式：3
    1萬2,000元÷184×30=5萬870元，元以下四捨五入），據此計
    算，原告所得請求之資遣費應為7萬2,843元【計算式：5萬8
    70元×｛2＋（10＋11/30）×1/12｝×1/2＝7萬2,843元，元以下四
    捨五入】。
　⑶被告雖辯稱：原告之出勤率為88﹪，則其平均工資應以原告所
    列薪資乘以出席率等語（見本院卷第94頁），並提出協議程
    序執行報告影本1份為證（見本院卷第95至99頁），惟按「
    平均工資：指計算事由發生之當日前6個月內所得工資總額
    除以該期間之總日數所得之金額。工作未滿6個月者，指工
    作期間所得工資總額除以工作期間之總日數所得之金額。」
    勞基法第2條第4款前段定有明文。被告以原告每月約定工資
    乘以出席率計算原告之平均工資，違反勞基法前揭規定，復
    未提出其他法律依據，此部分所辯，不足為採。
　⒊特別休假未休工資部分：
　⑴按勞工在同一雇主或事業單位，繼續工作滿一定期間者，應
    依下列規定給予特別休假：一、6個月以上1年未滿者，3日
    。二、1年以上2年未滿者，7日。三、2年以上3年未滿者，1
    0日；勞工依本條主張權利時，雇主如認為其權利不存在，
    應負舉證責任，勞基法第38條第1項第1、2、3款、第6項定
    有明文。而按勞工之特別休假，因年度終結或契約終止而未
    休之日數，雇主應發給工資。勞基法第38條第4項前段定有
    明文。再按勞基法第38條第4項所定雇主應發給工資，發給
    工資之基準：㈠按勞工未休畢之特別休假日數，乘以其1日工
    資計發。㈡前目所定1日工資，為勞工之特別休假於年度終結
    或契約終止前1日之正常工作時間所得之工資。其為計月者
    ，為年度終結或契約終止前最近1個月正常工作時間所得之
    工資除以30所得之金額，勞基法施行細則第24條之1第2項亦
    有規定。是計算特別休假未休之發給工資基準，如為計月者
    ，應指為年度終結或契約終止前最近1個月正常工作時間所
    得之工資除以30所得之金額，再乘以未休畢之特別休假日數
    。
　⑵經查，原告主張其於勞動契約終止時，尚有1日之特休未休等
    語（見本院卷第91頁），而被告辯稱：依原告之出勤狀況，
    應無特別休假未休之情事等語，固據其提出原告打卡出勤紀
    錄光碟1片為憑（見本院卷第173頁，本院卷第175至198頁為
    光碟列印資料），然並未指出其中與特別休假有關之內容，
    亦未為任何計算，且其內容亦未明確記載原告特別休假分別
    為幾日、已請幾日，尚餘幾日，無從認定原告申請特別休假
    之具體時間、天數，難認被告已依勞基法第38條第6項規定
    為舉證，則被告是項辯解，並不足採。是原告請求被告給付
    特別休假未休工資1,733元（計算式：52,000元÷30日=1,733
    元，元以下四捨五入），即有理由。　　
　⒋綜上，原告得請求被告給付預告期間工資2萬9,467元、資遣
    費7萬2,843元、特別休假未休工資1,733元，總計為10萬4,0
    43元。
　㈢被告公司另以：原告於任職期間有曠職情形，應予扣薪3萬7,
    440元，並以此金額為抵銷抗辯等語（見本院卷第94頁、第1
    03頁），固提出打卡出勤紀錄光碟為憑（見本院卷第173頁
    ，本院卷第175至198頁為光碟列印資料）。惟按二人互負債
    務，而其給付種類相同，並均屆清償期者，各得以其債務，
    與他方之債務，互為抵銷，民法第334條定有明文。次按民
    事訴訟法第400條第2項對經裁判之抵銷數額，復明定有既判
    力，則主張抵銷之當事人就其主張抵銷之債權及數額確實存
    在之事實自負有舉證責任（最高法院88年度台上字第3398號
    判決意旨參照）。查原告如有無故曠職情形，被告理應於僱
    傭關係存續中依工作規則為後續警告、申誡、扣薪、降職、
    降薪等懲處程序，倘兩造有約定遲到或曠職需扣薪，被告即
    應按月查核後製作薪資清冊決定是否扣薪，然被告未舉證證
    明其於僱傭關係存續期間，兩造有遲到、曠職需扣薪之約定
    ，或有對原告為扣薪處分，況若被告確有要求原告打卡，且
    原告真有曠職，被告理應即時處理，而非遲至僱傭關係終止
    後方主張原告有曠職情事，是被告此部分所辯，要無憑採。
五、從而，原告依勞基法第16條第1項、第3項規定，請求被告給
    付預告期間工資2萬9,467元；依勞退條例第12條第1項規定
    ，請求被告給付資遣費7萬2,843元；依勞基法第38條第4項
    規定，請求被告給付預告期間工資1,733元，總計為10萬4,0
    43元，及自起訴狀繕本送達翌日即111年4月26日（見本院卷
    第45頁送達證書）起至清償日止，按年息5%計算之法定遲延
    利息，為有理由，應予准許。逾此範圍之請求，則為無理由
    ，應予駁回。
六、原告陳明願供擔保，請准宣告假執行，惟本件係勞動事件，
    就勞工即原告之給付請求，為雇主即被告敗訴之判決時，依
    勞動事件法第44條第1項規定，應依職權宣告假執行，原告
    之聲請僅係促使本院依職權發動，無庸為准駁之諭知；另依
    同法第44條第2項規定同時宣告被告得供擔保，而免為假執
    行，並酌定相當之金額。至原告敗訴部分，其假執行之聲請
    失所附麗，爰併予駁回。
七、本件為判決之基礎已臻明確，兩造其餘之陳述及所提其他證
    據，經本院斟酌後，認為均於判決之結果無影響，亦與本案
    之爭點無涉，自無庸逐一論述。
八、訴訟費用負擔之依據：民事訴訟法第79條。　　
中　　華　　民　　國　　111 　年　　 8　　月　　22　　日
                    勞動法庭    法  官    莊仁杰
以上正本係照原本作成。
如對本判決上訴，須於判決送達後20日內向本院提出上訴狀。如
委任律師提起上訴者，應一併繳納上訴審裁判費。
中　　華　　民　　國　　111 　年　　8 　　月　　22　　日
                                書記官    廖宣惟